【裁判字號】    99,交簡上,138
【裁判日期】    991112
【裁判案由】    過失傷害
【裁判全文】
臺灣高雄地方法院刑事判決           99年度交簡上字第138號
上  訴  人
即  被  告  丙○○
上列上訴人即被告因過失傷害案件，不服本院交通法庭民國99年
4 月30日98年度審交簡字第5270號刑事簡易判決（聲請簡易判決
處刑案號：98年度偵字第31796 號），提起上訴，本院第二審合
議庭判決如下：
    主  文
原判決撤銷。
丙○○犯過失傷害罪，處有期徒刑貳月，如易科罰金，以新臺幣
壹仟元折算壹日。
    事  實
一、丙○○於民國98年3 月31日上午9 時許，騎乘車牌號碼YDN-
    460 號普通重型機車，沿高雄縣鳳山市○○路北往南方向行
    駛，於行經高雄縣鳳山市○○○○○路段時，丙○○本應注
    意車前狀況，並隨時採取必要之安全措施，以避免危險，而
    依當時天氣晴、日間有自然光線，路面為乾燥、無缺陷之柏
    油路面，無障礙物，且視距良好之狀況，丙○○亦無不能注
    意之情況，且於上橋路段可肉眼清楚辨識前方上坡車輛，竟
    疏未注意車前狀況，從後追撞於前方猶在上橋上坡路段、騎
    乘車牌號碼TMK- 791號輕型機車之甲○○○，致甲○○○受
    有右腳髖臼骨折、右腳腓腸神經受損等傷害。
二、案經被害人甲○○○訴由高雄縣政府警察局鳳山分局報告臺
    灣高雄地方法院檢察署檢察官偵查後聲請簡易判決處刑。
    理  由
壹、程序部分
一、按被告以外之人於審判外之言詞或書面陳述，除法律有規定
    者外，不得作為證據；又按被告以外之人於偵查中向檢察官
    所為之陳述，除顯有不可信之情形者外，得為證據，刑事訴
    訟法第159 條第1 項、第159 條之1 第2 項分別定有明文。
    查本判決下列所引用之證人甲○○○於偵查中之證詞，係審
    判外之陳述，屬傳聞證據，惟證人甲○○○於偵查之證詞係
    於檢察官偵查本案時，具結後向檢察官所為之證述，且被告
    並未釋明顯有不可信之情形，依上開說明，應有證據能力。
二、至本判決所引用之高雄長庚紀念醫院診斷證明書、證人甲○
    ○○於警詢之證述等證據資料，雖無刑事訴訟法第159 條之
    1 至第159 條之4 或其他規定之傳聞證據例外情形，惟因被
    告及檢察官均未於言詞辯論終結前就該證據之證據能力聲明
    異議，本院審酌卷內並無事證顯示各該陳述之作成時、地與
    週遭環境，有何致令陳述內容虛偽、偏頗之狀況後，認為適
    當，依刑事訴訟法第159 條之5 第1 項之規定，為傳聞法則
    之例外，亦有證據能力。
貳、實體部分
一、訊據被告丙○○固不否認有於上開時、地與告訴人甲○○○
    所騎乘之車輛發生擦撞，甲○○○因而受有右腳髖臼骨折、
    右腳腓腸神經受損之傷害等情，惟矢口否認其有何過失，辯
    稱：甲○○○因沒有將其所載之鮮花綁妥，鮮花突然掉落，
    甲○○○在不能臨時停車之橋樑上停車撿花，伊不及反應，
    又無法閃避才撞上，都是甲○○○的錯，伊是緊急避難，完
    全沒有過失云云。經查：
 (一) 被告於98年3 月31日上午9 時許，騎乘車牌號碼YDN-460 號
    普通重型機車，沿高雄縣鳳山市○○路北往南方向行進，於
    行經高雄縣鳳山市○○○○○路段時，與同在上橋路段而在
    其前方由甲○○○騎乘車牌號碼TMK-791 號輕型機車發生擦
    撞，致甲○○○受有前開傷勢；事故發生時，天候為晴、有
    日間之自然光線，該處為柏油路面，乾燥、無缺陷，無障礙
    物，且為上橋上坡路段等情，有證人即告訴人甲○○○之證
    述可資為憑，核與交通事故現場勘驗圖、道路交通事故現場
    圖、道路交通事故現場蒐證相片、道路交通事故調查報告表
    (一)、(二)相符，復為被告所不否認，上開事實首堪認定。
 (二) 被告於偵查中已對於其因疏未注意車前狀況而肇事一節坦承
    不諱，供稱：發生車禍當時在經武橋上上坡的地方，伊騎在
    告訴人的後面，伊本來是要走博愛路，因為騎過頭就上了經
    武橋，正在找如何回到博愛路，在撞倒告訴人之前是有看旁
    邊一下，一回頭的時候就發現告訴人停下來，就撞上去了，
    承認確實未注意車前狀況，承認有過失等語（偵卷第19頁）
    。而依道路交通事故現場圖及照片所示，車禍發生之地點在
    高雄縣鳳山市經武橋北往南方向之慢車道，該慢車道與左側
    快車道間為雙白實線，並未砌水泥，亦無植栽、設置安全島
    或放置柵欄，被告所騎乘車牌號碼YDN-460 號機車所產生達
    7 公尺刮地痕之起點，約在與經武橋上往北第5 支路燈平行
    處，距右方紅磚人行道約1.1 公尺、距左方之雙白實線約2.
    9 公尺。復參以被告於本院審理時稱：事故發生於陸橋的上
    坡路段，事故發生前伊前方還有2 、3 輛車，左邊還有3、4
    輛車；現場只有伊與告訴人之車輛肇事，其他車輛都沒有肇
    事；員警在製作書面勘驗圖時，有標示刮地痕，伊在現場有
    蓋指印確定（本院卷第87、88頁）。以該處為上坡路段，現
    場之刮地痕竟長達7 公尺，足徵被告碰撞甲○○○之機車時
    應有一定之速度；且車故發生之時雖有其他車輛，惟仍有向
    左方閃避之空間，如非被告疏未注意車前狀況，縱使前車有
    停車或減速之情形，應仍有充分之時間對行進間之突發狀況
    為煞車、減速或向左閃避之因應措施，不至於與甲○○○發
    生擦撞，是被告就該車禍事故之發生，確有過失無訛。次查
    被告從未稱其於偵訊中有何受強暴、脅迫、利誘、詐欺、疲
    勞訊問、違法羈押或其他不正方法取供之情形，以被告為成
    年人，現就讀技術學院，並未因精神障礙領過任何證明（本
    院卷第81頁），其於檢察官訊問時及本院審理時均能理解問
    話並為訴訟行為等智識程度，其於偵訊時所為不利於己之陳
    述，自屬出於其自由意思所為之自白，從而堪認被告於偵訊
    時之任意性自白與事實相符，被告有過失乙節洵屬明確。
 (三) 被告於本院審理中，雖以其於偵訊時因緊張，方承認確實有
    過失，所述並非真實；伊對該路段十分熟悉，當時沒有在找
    路等語置辯，惟被告於偵訊中，能明確回答檢察官所詢問行
    車方向、車禍發生經過、原因、車損情形等問題，如因緊張
    而影響其回答應對之能力，何以僅是對不利自己之部分有因
    緊張而陳述不實之狀況？況查被告回答之情形及順序，被告
    先具體交代因原本要走博愛路，騎過頭而誤上經武橋、因看
    旁邊回頭的時候就撞上告訴人等詳細經過，後經檢察官詢問
    時即坦承確有過失，顯與被告因緊張、不知如何應答而自承
    犯罪之情形迥異，如被告並無誤騎車上經武橋之事實，亦不
    可能於偵訊時憑空捏造此過程。矧被告於事故發生約30分鐘
    後，高雄縣政府警察局交通警察對其製作交通事故談話記錄
    時，即表示「因為在找路未注意」（警卷第1 頁），於98年
    9 月19日員警調查時，仍表示前次製作之筆錄實在（警卷第
    2 頁背面），均與偵訊時所述因找路未注意而肇事相符，而
    車禍發生之情形不一而足，例如因飲酒、疲勞駕駛、使用行
    動電話等均屬常見，因找路未注意車前狀況而發生車禍，則
    相對屬於少數，如非被告主動告知其因找路疏未注意而肇事
    之經過，衡情員警亦不至於無由杜撰此節。益徵被告審理中
    稱於偵查時因緊張而承認有過失、車禍發生時並未在找路云
    云，應屬臨訟卸責之詞，不足採信。
 (四) 另查被告於檢察官聲請簡易判決處刑後，改稱因甲○○○臨
    時停車撿花、伊無法閃避而撞上甲○○○應屬緊急避難、應
    由甲○○○負擔完全責任，惟證人即告訴人甲○○○證稱：
    車上雖有載花，但是沒有因車上的花掉落，而要撿花之事（
    偵卷第18頁），被告所述與證人所言矛盾，甲○○○為撿花
    而臨時停車部分是否屬實，已非無疑。且鮮花掉落、停車欲
    撿花等事件，應至少需花費數秒之時間，以被告於偵查中所
    述撞到甲○○○之前有看旁邊一下、回頭的時候就撞上告訴
    人等情，被告於轉頭看回前方時，甚至無足以及時煞車之反
    應時間，又怎可能可以看到甲○○○所載鮮花掉落、欲撿花
    而停車等經過？反之，如被告確實看到甲○○○所載運之物
    品掉落，且有停車撿拾之動作，卻仍閃避不及，表示被告在
    已明知前方出現突發事故之情形下，雖在上坡之路段，仍未
    能及時煞車或採取有效之反應避免車禍，則被告駕駛之時速
    是否僅有其自述之40至50公里，即非無疑。復以事故發生時
    ，僅有被告與甲○○○之車輛發生擦撞，其他車輛均未肇事
    ，及被告供稱當時車子很多（本院卷第85頁），如甲○○○
    確有突然停車而使後車於客觀上無法閃避之情形，當不至於
    僅有被告所駕駛之機車追撞甲○○○之車，堪認被告並非因
    甲○○○突然停車而肇事，其辯稱擦撞甲○○○為避難之行
    為，亦不足採信。
 (五) 被告又以甲○○○之機車在離撞擊點僅有0.6 公尺之處倒地
    ，被告之機車卻有滑行7 公尺餘後反方向傾倒，稱被害人遭
    撞擊之時，應處於停止之狀態。惟查事故發生地點係在陸橋
    之上坡路段，已如前述，參以證人甲○○○於偵查中證稱：
    我騎得很慢，我是老年人了，騎不快（偵卷第18頁），及甲
    ○○○之機車為輕型機車等情，甲○○○之機車於撞擊點距
    離撞擊點之距離為0.6 公尺，僅能依此推論甲○○○並非以
    高速騎乘該車，難遽以此認定甲○○○當時已停止行進。
 (六) 被告另以騎機車係擦撞甲○○○機車之左後方，並非正後方
    ，且甲○○○之機車並無甚受損，而主張被告已有閃躲之行
    為，是已盡注意車前狀況之義務。然事故發生之車道，寬有
    4 公尺，此有前開道路交通事故現場圖在卷可證，被告是否
    騎乘於甲○○○之正後方，尚難以認定，如以擦撞位置為甲
    ○○○之機車左後方，推論被告並無疏未注意車前狀況之過
    失，自屬無據。且被告有無閃躲之行為，與其採取閃躲行為
    前是否有疏於注意前方狀況之情形，並無經驗法則上之必然
    ，縱被告所述有閃避乙節屬實，亦無從以此為有利被告之認
    定。
 (七) 綜上所述，被告因疏未注意車前狀況而致發生交通事故，使
    甲○○○受有前開傷害，其過失傷害之犯行堪以認定，本件
    事證明確，應依法論罪科刑。
二、核被告所為，係犯刑法第284 條第1 項前段過失傷害罪。原
    審對被告論罪科刑，固非無見，惟查被告雖於肇事後，處理
    人員前往現場處理時，承認為肇事人，但其並未承認其有過
    失，此有被告高雄縣政府警察局交通警察隊車禍處理分隊交
    通事故談話紀錄表及被告於本院之陳述可證（本院卷第88頁
    ）。按刑法第62條所謂自首，係指犯人在其犯罪未發覺前，
    向該管公務員自承犯罪而受裁判為要件（最高法院30年上字
    第140 號判例參照），被告未坦承犯行，即與自首之要件不
    符，自不能援引刑法第62條前段之規定減輕其刑，原審不察
    ，仍認定成立自首並援引刑法第62條前段之規定減輕其刑，
    即有未洽。被告上訴否認犯罪，指摘原判決不當，雖無理由
    ，惟原判決既有前述可議之處，自應由本院予以撤銷改判。
    爰審酌被告行車時未注意前方，自後追撞告訴人，使告訴人
    受有骨折、神經受損等傷害，迄今仍否認有何過失，且未與
    告訴人達成和解，及被告曾多次與告訴人洽談和解事宜，亦
    願意賠償告訴人，尚非於事故發生後即對被害人不聞不問，
    暨被告尚在就學、並無收入（本院卷第89頁）等一切情狀，
    量處如主文所示之刑，並斟酌其犯罪情狀，諭知如主文所示
    易科罰金折算標準。
據上論斷，應依刑事訴訟法第455 條之1 第1 項、第3 項、第36
9 條第1 項前段、第364 條、第299 條第1 項前段，刑法第284
條第1 項前段、第41條第1 項前段，刑法施行法第1 條之1 第1
項、第2 項前段，判決如主文。
本案經檢察官乙○○到庭執行職務。
中    華    民    國    99    年    11    月    12    日
                  刑事第一庭  審判長  法  官  李東柏
                                      法  官  李爭春
                                      法  官  蔡書瑜
以上正本證明與原本無異。
不得上訴。
中    華    民    國    99    年    11    月    12    日
                                      書記官  林玉珊
附錄：論罪法條
中華民國刑法第284條第1項
因過失傷害人者，處 6 月以下有期徒刑、拘役或 5 百元以下罰
金，致重傷者，處 1 年以下有期徒刑、拘役或 5 百元以下罰金
。

司法院資訊處製作；財團法人民間司法改革基金會備份。
